【裁判字號】    97,抗,506
【裁判日期】    970403
【裁判案由】    聲請退還裁判費
【裁判全文】
臺灣高等法院民事裁定                   97年度抗字第506號
抗  告  人  甲○○
上列抗告人因與相對人乙○間聲請退還裁判費事件，對於中華民
國97年2月20日臺灣臺北地方法院97年度聲字第727號裁定提起抗
告，本院裁定如下：
    主  文
抗告駁回。
抗告費用由抗告人負擔。
    理   由
一、本件抗告人於原法院聲請及本院抗告意旨略以：抗告人對相
    對人起訴請求損害賠償，經原法院以96年度訴字第10320號
    受理，因抗告人未於起訴狀記載相對人之地址，經原法院命
    抗告人補正而無法補正，遭原法院裁定駁回，然抗告人提起
    該案訴訟時，法院櫃臺小姐並未告知抗告人繳納起訴裁判費
    用後，若遭不合法裁定駁回，將面臨裁判費損失之風險，茲
    相對人既未出庭接受審判，自應退還抗告人繳納之裁判費新
    台幣30,700元，詎原法院竟駁回抗告人之聲請，爰請求廢棄
    原裁定，退還上開裁判費等語。
二、按「訴訟費用，由敗訴之當事人負擔。」、「原告撤回其訴
    者，訴訟費用由原告負擔。其於第一審言詞辯論終結前撤回
    者，得於撤回後三個月內聲請退還該審級所繳裁判費三分之
    二。」民事訴訟法第78條、第83條第1項分別定有明文。可
    知，我國民事訴訟法係採裁判有償主義，由敗訴之當事人負
    擔訴訟費用，並為鼓勵當事人撤回無益或不必要之訴訟，減
    省法院之勞費，訂有原告於第一審言詞辯論終結前撤回起訴
    ，得於撤回後三個月內聲請退還該審級所繳裁判費三分之二
    之規定，此外，即無起訴不合法，經法院以裁定駁回，當事
    人得聲請退還裁判費之相關規定。
三、經查：本件抗告人對相對人起訴請求損害賠償，經原法院以
    96年度訴字第10320號受理，因抗告人未於起訴狀記載相對
    人真正之住所或居所，經原法院於96年12月24日裁定命抗告
    人於該裁定送達後7日內補正而未補正，原法院乃於97年1月
    10日以抗告人起訴程式不合法，裁定駁回抗告人之訴，並命
    抗告人負擔訴訟費用等情，有上開裁定在卷可憑（本院卷第
    14至15頁），且為抗告人所不爭執，足見，抗告人係因起訴
    程式不合法，經原法院裁定駁回在卷，則依前揭民事訴訟法
    第78條規定，及原法院97年1月10日裁定主文第2項之諭知，
    訴訟費用應由敗訴之當事人（即抗告人）負擔。此外，本件
    復與前開民事訴訟法第83條第1項規範得聲請退還所繳裁判
    費之要件不符，從而，抗告人聲請退還前開裁判費，自屬無
    據，不應准許。原法院裁定駁回抗告人之聲請，核無違誤。
    抗告意旨指摘原裁定不當，聲明廢棄，為無理由，應予駁回
    。
四、據上論結，本件抗告為無理由，爰裁定如主文。
中    華    民    國    97    年    4     月    3     日
                    民事第十二庭
                        審判長法  官  陳駿璧
                              法  官  王麗莉
                              法  官  陳邦豪
正本係照原本作成。
不得再抗告。
中    華    民    國    97    年    4     月    7     日
                              書記官  李佳樺


司法院資訊處製作；財團法人民間司法改革基金會備份。
